【裁判字號】    99,台上,2828
【裁判日期】    990506
【裁判案由】    偽造文書等罪
【裁判全文】
最高法院刑事判決            九十九年度台上字第二八二八號
上  訴  人  甲○○
上列上訴人因偽造文書等罪案件，不服台灣高等法院花蓮分院中
華民國九十九年三月十二日第二審判決（九十八年度上訴字第三
二一號、第三二二號，起訴案號：台灣台東地方法院檢察署九十
八年度偵字第四七五號、第五七八號，九十八年度少連偵字第九
號），提起上訴，本院判決如下：
    主  文
上訴駁回。
    理  由
一、行使偽造公文書部分：
按刑事訴訟法第三百七十七條規定：上訴於第三審法院，非以判
決違背法令為理由不得為之；是提起第三審上訴，應以原判決違
背法令為理由，係屬法定要件；如果上訴理由書狀並未依據卷內
訴訟資料具體指摘原判決不適用何種法則或如何適用不當，或所
指摘原判決違法情事顯與法律規定得為第三審上訴理由之違法情
形不相適合時，均應認其上訴為違背法律上之程式，予以駁回。
本件原判決維持第一審論處上訴人甲○○共同犯行使偽造公文書
罪刑十七罪〔即原判決附表（下稱附表）一編號二至十七、十九
，其中編號三、十二有依想像競合犯關係論以行使偽造私文書罪
；上開十七罪，除編號十七，處有期徒刑壹年外，其餘十六罪，
各處有期徒刑壹年壹月〕之判決，駁回上訴人在第二審上開部分
之上訴，已詳敘其認定所憑之證據及認定之理由；自形式上觀察
，原判決並無違背法令之情形。上訴人之上訴意旨略稱：(一)上訴
人雖就上開十七罪之犯行為自白，但其中附表一編號二、八至十
四、十七、十九等罪部分，並無其他共犯指證上訴人有參與，另
由通訊監察譯文亦未見有上訴人參與上開部分犯行之通聯紀錄，
原判決僅以上訴人之自白即認其有上開部分之犯行，採證有違證
據法則。(二)原判決認定上訴人係詐騙集團之成員，但並未說明其
所憑之證據及其理由，且原判決以上訴人係詐騙集團成員，即認
上訴人就該集團全部犯行均應負共同正犯罪責，均有違法。(三)原
判決以證人邱清福、廖文正（均經第一審判刑確定）之證詞為不
利上訴人之認定，但廖文正係證稱：「我們（指其與邱清福二人
）有跟甲○○先借錢，也要扣掉還給他」等語，可見邱清福、廖
文正係基於朋友借貸關係而返還借款，並非基於詐騙集團成員所
為贓款分贓，原判決就此有利於上訴人之證據，捨棄不採，亦有
違法等語。
惟查：原判決依憑上訴人於偵查中及第一審之自白，原審之部分
自白，證人邱清福、廖文正於原審及第一審之證述，被害人洪江
山、劉孫清雲等人於警詢中之證述，通訊監察譯文十一份、匯款
監視器錄影畫面翻拍照片四張等證據，詳為說明其認定上訴人有
上開十七次共同行使偽造公文書犯行之認定理由，並就上訴人辯
稱其僅參與附表一編號三至七、十五、十六等七次犯行，其餘均
未參與等語，認非可採，予以指駁。經核俱與卷內資料相符。又
原判決已詳為說明其認定上訴人為詐欺集團成員，其有參與上開
十七次犯行，並非僅參與七次犯行所憑之證據及其理由，經核原
判決並非僅憑上訴人之自白即為不利上訴人之認定，亦非以上訴
人係詐騙集團成員即認其就集團所為上開十七次犯行均應負共同
正犯罪責。另證人廖文正於原審係證稱詐騙集團有上手，上訴人
係中間角色，其與邱清福會將詐騙所得先扣下其等應分得之款項
，其餘款項再交給上訴人轉給上手，另外因有向上訴人借錢買手
機及導航機，也要扣掉還款等語，並非僅證稱向上訴人借錢而還
款，原判決乃採其證詞而為不利上訴人之認定，經核其採證無悖
證據法則。上訴意旨(一)(二)(三)無非係徒憑己見，就原審採證認事之
適法職權行使及原判決已說明之事項，再為事實上之爭執，均非
適法之上訴理由。應認上訴人關於行使偽造公文書部分之上訴違
背法律上之程式，予以駁回。又得上訴之行使偽造公文書部分，
其上訴為不合法，本院由程序上予以駁回，對於與之有想像競合
犯關係之刑法第一百五十八條第一項之僭行公務員職權罪、同法
第三百三十九條第一項之詐欺取財罪、同法第二百十六條、第二
百十二條之行使偽造特種文書罪等部分，分別屬刑事訴訟法第三
百七十六條第一款、第四款之案件，不得上訴於第三審法院，自
無從適用審判不可分原則，併為實體上審判；此部分之上訴應不
合法，併予駁回。
二、詐欺取財未遂部分：
按刑事訴訟法第三百七十六條所列各罪之案件，經第二審判決者
，不得上訴於第三審法院，法有明文。原判決另維持第一審論處
上訴人詐欺取財未遂罪二罪（即附表一編號十八、二十部分）之
判決，駁回上訴人在第二審上開部分之上訴，該罪核屬刑事訴訟
法第三百七十六條第四款之案件，既經第二審判決，自不得上訴
於第三審法院，上訴人提起本件上訴，未聲明一部上訴，視為全
部上訴，上訴人竟復就上開部分一併提起上訴，應為法所不許，
予以駁回。
據上論結，應依刑事訴訟法第三百九十五條前段，判決如主文。
中    華    民    國  九十九  年    五    月    六    日
                      最高法院刑事第七庭
                          審判長法官  林  永  茂
                                法官  蘇  振  堂
                                法官  蕭  仰  歸
                                法官  林  立  華
                                法官  劉  介  民
本件正本證明與原本無異
                                      書  記  官
中    華    民    國  九十九  年    五    月   十三   日
                                                       s

司法院資訊處製作；財團法人民間司法改革基金會備份。
